最高法院刑事判決　　　　　　　九十六年度台上字第四二三號
上　訴　人　甲○○
選任辯護人　曾國龍律師
上列上訴人因偽造文書等罪案件，不服台灣高等法院中華民國九
十三年四月二十一日第二審判決（九十一年度上訴字第二四四七
號，起訴案號：台灣台北地方法院檢察署九十年度偵字第二三五
一號、第二八○二號、第四六四五號），提起上訴，本院判決如
下：
    主  文
原判決撤銷，發回台灣高等法院。
    理  由
本件原判決認定上訴人甲○○基於概括之犯意，自民國八十九年
六月間某日起，先後向綽號「辛仔」之不詳姓名男子購買空白信
用卡及偽造完成之信用卡計三十張。以及側錄小老鼠、電腦程式
等製作、盜刷偽造信用卡之工具，暨能側錄各銀行信用卡內碼、
卡號及有效日期之晶片一個、晶片接頭十二個、刷卡機一台，旋
即在其位於台北市松山區○○○路○段八十之八地下一樓住處偽
造信用卡。上訴人並夥同某不詳姓名成年男子，自八十九年六月
二十七日起，至同年八月二十二日止，先由上訴人或該名不詳姓
名成年男子，在上訴人所購得或自行偽造之信用卡背面簽名條上
，偽造如原判決附表二所示之「王光建」等多人之署名，再連續
持原判決附表一所示之偽造信用卡至特約商店消費，並偽簽如同
附表所示「簽帳單之署名」欄內「王光建」等人之署名於簽帳單
之商店存根聯及客戶收執聯上，使各該特約商店人員均誤信為真
而交付所購買之物，其刷卡金額共計新台幣（下同）六十萬一千
七百五十九元，足以生損害於各該被偽造信用卡之發卡銀行、如
原判決附表一所示「被冒用之人」欄內之陳淑錦等人、同附表「
簽帳單之署名」欄內「王光建」等人，以及各該被刷卡消費之特
約商店等情。因而撤銷第一審判決，改判仍依牽連犯關係從一重
論處上訴人共同連續行使偽造私文書，足以生損害於他人，累犯
罪刑，固非無見。
惟查：按證據雖已調查，但若尚有其他必要部分未予調查者，即
與未經調查無異，如遽行判決，仍難謂無應於審判期日調查之證
據而未予調查之違法。本件公訴意旨另指上訴人夥同盧正威自八
十九年二間起，至同年七月底止，推由盧正威向綽號「老哥」之
男子購買偽造之信用卡十餘張，再由盧正威與上訴人共同持以向
台北縣市各地之頂好、惠陽、松青等商店盜刷共六十餘次，並於
信用卡簽帳單上偽造他人之署押，合計詐購價值約四十餘萬元之
商品，再由盧正威將該等商品販賣予他人，所得由二人朋分花用
等情，認上訴人此部分所為亦涉犯行使偽造私文書及詐欺取財等
罪嫌。而卷查上訴人於警詢、偵查、第一審及原審均迭次自白與
盧正威共犯上揭犯行不諱（見偵查卷第六十六頁反面、第六十七
頁、第七十七頁反面、第七十八頁、第一審卷第三十一頁、第三
十三頁、原審卷第二八一頁至第二八三頁）。原判決理由雖謂此
部分犯罪事實僅有上訴人之自白，並無偽造之信用卡或簽帳消費
單據扣案可稽，且盧正威亦未供承有與上訴人共犯前揭犯行，因
認上訴人此部分之自白尚乏佐證，而不另為無罪之諭知（見原判
決第十二頁倒數第五行至第十三頁第五行）。然卷查盧正威於台
灣台北地方法院檢察署九十年度偵字第二三五一號偵查案件偵訊
時供稱：「（甲○○表示他是你的下線，有無意見〈告以供詞〉
？）確實是二月有一起刷，總共不超過三十筆，之後七月我們就
沒聯絡了，他（指上訴人）有側錄器及晶片，資料是他給我的，
我跟他本來是朋友，所以算是共同做共同刷，刷得的贓物是我們
誰有管道，誰就去賣，我們主要是刷洋酒，銷贓的款項，我們一
人一半，刷得的款項大約三十萬元左右，因為一次只能刷大約一
萬元，偶爾我們會刷衣服……」等語（見同上偵查案號影印卷第
九十九頁反面、台灣台北地方法院九十年度訴字第三六五號審理
影印卷第一宗第二三七頁）。嗣於台灣台北地方法院九十年度訴
字第三六五號案件審理時亦供稱：「（有無與甲○○共謀以偽造
信用卡盜刷六十餘次？）有，但次數沒有那麼多，大概二、三十
次，我們是跟『老哥』買的，壹張是一萬五千元，有時他會額外
送我一、二張，總張數十餘張」等語（見同上案號審理影印卷第
一宗第十八頁反面）。原判決謂盧正威並未供承與上訴人共犯前
揭犯行云云，似與卷內上述筆錄資料不符。究竟盧正威上開供詞
是否可信？若屬可信，能否作為上訴人前揭自白之佐證？此與上
訴人是否另有如公訴意旨所指之前揭犯行攸關，自有詳加調查釐
清明白之必要。原審未傳訊盧正威到庭詳加究詰訊問明白，遽謂
上訴人之自白尚乏佐證，而就該部分不另為無罪之諭知，難謂無
應於審判期日調查之證據而未予調查之違法。又原判決認定上訴
人向綽號「辛仔」者購買「空白信用卡」及「已偽造完成之信用
卡」共計三十張，並利用其所購買之側錄小老鼠、電腦程式、晶
片接頭及刷卡機等工具，在其住處偽造信用卡，並與某不詳姓名
成年男子在其所購得或自行偽造之信用卡背面偽造如原判決附表
二所示之「王光建」等多人之署名，再持向特約商店刷卡消費等
情，而論以偽造準私文書等罪。但對於原判決附表二所示已偽造
完成之信用卡十五張中，何者係上訴人向綽號「辛仔」所購買？
以及何者為上訴人所自行偽造完成？並未詳加以認定記載明白，
尚嫌疏漏。再者，原判決附表一編號一至編號七十二各欄所示盜
刷金額合計應為「六十萬三千五百五十九元」；原判決認定其金
額合計為「六十萬一千七百五十九元」，似有誤算。此外，原判
決認定其附表二所示偽造信用卡上王光建等人之署押，係分別由
上訴人與某不詳姓名之男子所偽造。果爾，則上述偽造之署押，
自應依刑法第二百十九條之規定宣告沒收。原判決理由雖謂：被
告自承上述偽造之信用卡，於盜刷完畢後均予以銷毀而不復存在
，爰不另為沒收之諭知云云（見原判決第十二頁第一行至第二行
）。但並未進一步說明其憑以認定上訴人自承已銷毀該等偽造信
用卡之依據為何，亦嫌理由不備。上訴意旨雖未指摘及此，然以
上均為本院得依職權調查之事項，應認原判決有撤銷發回之原因
。又原判決關於其他不另為無罪諭知部分，因與發回部分具有審
判不可分關係，應併予發回。又台灣台北地方法院檢察署、台灣
板橋地方法院檢察署，移送本院併辦部分（即九十三年偵字第九
九五八號、九十三年偵字第一一四二號），因案經發回，亦應一
併注意依法辦理。
據上論結，應依刑事訴訟法第三百九十七條、第四百零一條，判
決如主文。
中　　華　　民　　國　九十六　年　　一　　月　 十九　 日
                      最高法院刑事第四庭
                          審判長法官  吳　雄　銘
                                法官  池　啟　明
                                法官  郭　毓　洲
                                法官  韓　金　秀
                                法官  黃　梅　月
      本件正本證明與原本無異
                                      書  記  官
中　　華　　民　　國　九十六　年    一　  月  二十三　日
                                                      v
